臺灣嘉義地方法院民事判決
111年度重訴字第27號
原      告  黃素惠  

訴訟代理人  黃裕中律師
被      告  萬泰煙火股份有限公司

法定代理人  李榮寶  
訴訟代理人  李榮昱  
被      告  盧金龍  
            盧金煉  
            黃逸華  

            盧金樟  
            盧陳來美
兼上二人之
訴訟代理人  盧金龍  
上列當事人間請求分割共有物事件，本院於民國111年6月7日言
詞辯論終結，判決如下：     
    主  文
一、兩造共有坐落嘉義縣太保市北新段390、390-1、390-2、397
    、397-1、397-2地號土地予以合併分割，分割方法如後附圖
    所示，390地號面積755.17平方公尺、編號397(E)部分面積3
    04.41平方公尺均由被告萬泰煙火股份有限公司取得；編號3
    97(D)部分面積1059.58平方公尺由原告取得；編號397(C)部
    分面積353.19平方公尺由被告盧金樟取得；編號397(B)部分
    面積353.19平方公尺由被告盧金龍取得；編號397(A)部分面
    積353.19平方公尺由被告盧金煉取得。
二、兩造共有坐落嘉義縣○○市○○段000○000地號土地予以合併分
    割，分割方法如後附圖所示，391地號面積1080.88平方公尺
    、編號398(D)部分面積89.63平方公尺均由被告萬泰煙火股
    份有限公司取得；編號398(E)部分面積1170.52平方公尺由
    原告及被告黃逸華按應有部分各1/2比例維持共有；編號398
    (C)部分面積390.17平方公尺由被告盧金樟按應有部分39017
    分之12010、被告盧陳來美按應有部分39017分之27007比例
    維持共有；編號398(B)部分面積390.17平方公尺由被告盧金
    龍取得；編號398(A)部分面積390.17平方公尺由被告盧金煉
    取得。
三、訴訟費用由兩造按附表一訴訟費用負擔比例欄所示比例負擔
    。
    事  實
壹、程序事項：
    被告黃逸華經合法通知，未於言詞辯論期日到場，核無民事
    訴訟法第386條各款所列情形，爰依原告聲請，由其一造辯
    論而為判決。
貳、實體事項：
一、原告主張：坐落嘉義縣○○市○○段000地號、390-1地號、390-
    2地號、397地號、397-1地號、397-2地號土地，與同段391
    地號、398地號土地相鄰（上開8筆土地，下合稱系爭土地）
    ，兩造為上開土地之共有人，應有部分如附表一所示。系爭
    土地並無不得分割之約定，爰依民法第823條第1項、同法第
    824條第5、6項規定，請求合併分割，並聲明如複丈成果圖(
    下稱附圖)所示：
㈠、兩造共有坐落嘉義縣太保市北新段390、390-1、390-2、397
    、397-1、397-2地號土地准予合併分割，分割方法如後附圖
    所示，390地號面積755.17平方公尺、編號397(E)部分面積3
    04.41平方公尺均由被告萬泰煙火股份有限公司取得；編號3
    97(D)部分面積1059.58平方公尺由原告取得；編號397(C)部
    分面積353.19平方公尺由被告盧金樟取得；編號397(D)部分
    面積353.19平方公尺由被告盧金龍取得；編號397(A)部分面
    積353.19平方公尺由被告盧金煉取得。
㈡、兩造共有坐落嘉義縣○○市○○段000○000地號土地准予合併分割
    ，分割方法如後附圖所示，391地號面積1080.88平方公尺、
    編號397(E)部分面積86.93平方公尺均由被告萬泰煙火股份
    有限公司取得；編號398(E)部分面積1170.52平方公尺由原
    告及被告黃逸華按應有部分各1/2維持共同取得；編號398(C
    )部分面積390.17平方公尺由被告盧金樟按應有部分39017分
    之12010、被告盧陳來美按應有部分39017分之27007共有取
    得；編號398(B)部分面積390.17平方公尺由被告盧金龍取得
    ；編號398(A)部分面積390.17平方公尺由被告盧金煉取得。
二、被告則以：
㈠、被告萬泰煙火股份有限公司、盧金樟、盧金龍、盧金煉、盧
    陳來美均同意原告之分割方案。
㈡、被告黃逸華經合法通知，未於言詞辯論期日到場，亦未提出
    書狀作何聲明或陳述。
三、本院得心證之理由：　　
㈠、按各共有人，除法令另有規定外，得隨時請求分割共有物。
    但因物之使用目的不能分割或契約訂有不分割之期限者，不
    在此限，民法第823條第1項定有明文。查系爭土地為兩造所
    共有，兩造之所有權應有部分如附表一所示。又系爭土地未
    領有嘉義縣政府核發建築執照及申請農舍，而無未經解除套
    繪管制之情事，亦無因物之使用目的，或因契約訂有不分割
    之期限，致不能分割之情形存在，有系爭土地登記第一類謄
    本、地籍圖、嘉義縣水上地事務所111年4月21日嘉上地測字
    第1110002561號函、嘉義縣政府111年5月13日府經建字第11
    10114751號函（見本院卷第17-55頁、第97-101頁、第163頁
    、第207頁）可稽，堪信為真實，則原告請求合併分割系爭
    土地，核屬有據。
㈡、次按法院裁判分割共有物，定其分配，應斟酌各共有人之利
    害關係，並共有物之性質、價格、利用價值及經濟效益決之
    ，要以維持全體共有人之公平為標準，所定方法須以適當者
    為限（參照最高法院78年度台上字第2141號判決要旨）。經
    查，系爭390、391地號土地，據被告萬泰煙火公司代理人李
    榮昱到場稱上2筆土地以前做為被告萬泰煙火公司的廠房，
    目前有廠房已經不再使用，工廠四週有紅磚矮牆圍繞。北側
    390-2、397-2地號部分土地目前做為灌溉溝渠使用，其餘39
    7地號、398地號土地西側部分目前由原告出租予第三人種植
    水稻，東側部分目前由被告盧金樟等4位盧姓共有人自行種
    植水稻。系爭土地南側面臨392地號、393地號土地為8米計
    劃道路用地，目前鋪設柏油路面，可供通行，往西可與公路
    聯絡等情，業經本院履勘現場在案，有本院111年3月4日勘
    驗筆錄乙份（見本院卷第115-119頁）、現場照片3張（見本
    院卷第129-130頁）在卷足憑。
㈢、經查，本院審酌附圖所示之分割方案，被告萬泰煙火股份有
    限公司、盧金樟、盧金龍、盧金煉、盧陳來美均對此分割方
    案表示無意見，且依附圖所示方案為分割，兩造取得之土地
    尚屬完整，各共有人分得之土地均有既成道路可供通行，且
    與兩造目前之土地利用現況亦大致相符，利於渠等使用系爭
    土地，符合經濟公平原則，故認依附圖所示方法分割，對兩
    造尚屬公平、合理，且符合土地整體之利用價值，並兼及兩
    造間共有價值均衡，爰判決分割方法如主文第1、2項所示。
㈣、末按分割共有物之訴，本質上屬無訟爭性之非訟事件，兩造
    本可互換地位。本件原告起訴雖於法有據，但被告之應訴實
    因訴訟性質所不得不然。且定共有物分割之方法，可由法院
    自由裁量為適當之分配，不受任何共有人主張之拘束，則本
    件縱准原告分割共有物之請求，並採行原告方案為分割，然
    因分割共有物之訴，係以請求分割共有物之形成權為訴訟標
    的，當事人所提出之分割方法，僅係供法院之參考，其分割
    方法，對於各共有人而言，並無勝負之問題，當事人提出其
    認為適當之分割方法，應認係屬防禦其權利所必要，故本件
    訴訟費用之負擔，自應由兩造各按其應有部分之比例負擔較
    為合理，爰就訴訟費用負擔判決如主文第三項所示。
四、訴訟費用負擔之依據：民事訴訟法第80條之1、第85條第1項
    但書。
中　　華　　民　　國　　111 　年　　6 　　月　　24　　日
                       民事第三庭法　官  曾文欣
以上正本係照原本作成。
如對本判決上訴須於判決送達後20日內向本院提出上訴狀（須按
對造人數提出繕本）。
如委任律師提起上訴者，應一併繳納上訴審裁判費。
中　　華　　民　　國　　111 　年　　6 　　月　　24　　日
                                 書記官　陳慶昀  
　　　　　　　　　　　　　　　　 
附表一：
共有人                      應有部分          390地號 390-1地號 390-2地號 397地號 397-1地號 397-2地號 391地號 398地號 訴訟費用負擔比例 萬泰煙火(股)公司 1/3 1/3 1/3 1/3 1/3 1/3 1/3 1/3 1/3 盧金樟 1/9 1/9 1/9 1/9 1/9 1/9 1/9 1/9 1/9 盧金龍 1/9 1/9 1/9 1/9 1/9 1/9 1/9 1/9 1/9 盧金煉 1/9 1/9 1/9 1/9 1/9 1/9 1/9 1/9 1/9 黃逸華 - - - - - - 1/6 1/6 266607/0000000 黃素惠 1/3 1/3 1/3 1/3 1/3 1/3 1/6 1/6 0000000/0000000 
附表二：
分割前土地 附表所示土地編號 面積(平方公尺) 分割方法 390、 390-1、 390-2、 397、 397-1、397-2地號土地合併分割 397（A） 353.19 由被告盧金煉單獨取得  397（B） 353.19 由被告盧金龍單獨取得  397（C） 353.19 由被告盧金樟單獨取得  397（D） 1059.58 由原告黃素惠單獨取得  397（E） 304.41 均由被告萬泰煙火(股)公司單獨取得  390 755.17  391、398 地號土地 合併分割 398（A） 390.17 由被告盧金煉單獨取得  398（B） 390.17 由被告盧金龍單獨取得  398（C） 390.17 由被告盧金樟按12010/39017、被告盧陳來美按27007/39017比例維持共有。  398（D） 89.63 均由被告萬泰煙火(股)公司單獨取得  391 1080.88   398（E） 1170.52 由原告黃素惠、被告黃逸華各按1/2比例維持共有。